臺灣新北地方法院民事裁定
111年度訴聲字第15號
聲  請  人  何仰山




相  對  人  陳英美

            蔡榮聰

上列當事人間請求土地所有權移轉登記事件（本院111 年度重訴
字第459 號），聲請人聲請許可為訴訟繫屬之登記，本院裁定如
下：
    主  文
聲請人以新臺幣陸佰萬元為相對人供擔保後，許可就坐落新北市
○○區○○段○○○地號土地（權利範圍三百六十分之四十二）為訴訟
事實繫屬之登記。
    理  由
一、聲請意旨略以：新北市○○區○○段000 地號土地（權利範圍42
    /360，下稱系爭土地）為聲請人所有，前因錯誤判決而誤登
    記為相對人陳英美所有，陳英美竟於再審程序期間，於民國
    106 年12月8 日將系爭土地信託登記在相對人蔡榮聰名下，
    意圖脫產甚為明確，唯恐相對人於訴訟中，逕將系爭土地處
    分移轉於他人，爰依民事訴訟法第254 條第5 項規定請准發
    已起訴之證明，俾以持向地政機關辦理訴訟繫屬之註記，以
    免相對人乘隙將系爭土地恣意為變動、處分而害及權益等語
    。
二、按訴訟標的基於物權關係，且其權利或標的物之取得、設定
    、喪失或變更，依法應登記者，於事實審言詞辯論終結前，
    原告得聲請受訴法院以裁定許可為訴訟繫屬事實之登記。前
    項聲請，應釋明本案請求。前項釋明如有不足，法院得定相
    當之擔保，命供擔保後為登記。其釋明完足者，亦同。第5 
    項裁定應載明應受判決事項之聲明、訴訟標的及其原因事實
    。第5 項裁定由原告持向該管登記機關申請登記，民事訴訟
    法第254 條第5 項、第6 項前段、第7 項、第8 項及第9 項
    本文分別定有明文。
三、經查：聲請人提起本案訴訟，主張其為系爭土地之所有權人
    ，起訴請求相對人塗銷信託登記，並辦理所有權移轉登記為
    聲請人所有，業據提出土地所有權狀、歷次裁判文書、確定
    證明書、土地登記第三類謄本等件為證，衡酌本件兩造訟爭
    之訴訟標的，涉及所有權人地位之請求權，其訴訟標的基於
    物權關係，且其權利或標的物之取得、設定、喪失或變更，
    依法應登記，與首揭規定之要件相符，是聲請人聲請依民事
    訴訟法第254 條第5 項規定為訴訟繫屬事實之登記，即屬有
    據；又聲請人就本案請求，固已提出上開書證以為證明，惟
    該釋明尚未完足，為昭審慎，爰依民事訴訟法第254 條第7 
    項規定，命其供擔保許可本件聲請。
四、次按法院定擔保金額而為許可訴訟繫屬事實登記之裁定者，
    該項擔保係備供相對人因不當登記所受損害之賠償，其數額
    應依標的物受登記後，相對人難以利用或處分該標的物所受
    之損害為衡量標準。是以，本件衡酌相對人因許可訴訟繫屬
    事實之登記，致不能處分系爭土地，可能遭受之損害，應係
    在本案審理期間，無法處分系爭土地所受相當於利息之損失
    ，參諸民法第203 條規定，核應以週年利率百分之5 計算該
    損失為適當；另考量本案訴訟標的價額約新臺幣（下同）28
    ,122,227元，屬得上訴第三審之案件，參酌司法院訂頒各級
    法院辦案期限實施要點之規定，第一、二、三審通常程序審
    判案件期限，分別為1 年4 月、2 年、1 年，共計4 年4 月
    ，據此估算聲請人提起本案訴訟，致相對人無法即時獲得滿
    足之利息損失為6,093,149 元【計算式：28,122,227×（4 ＋
    4/12）×5% ，元以下四捨五入】。從而，酌定聲請人為相對
    人提供之擔保金額以600 萬元為適當，裁定如主文。
中    華    民    國    111   年     9    月    13    日
                  民事第六庭  法  官  宋家瑋
以上正本係照原本作成。
如對本裁定抗告須於裁定送達後10日內向本院提出抗告狀，並應
繳納抗告費新臺幣1,000 元。
中    華    民    國    111   年     9    月     13   日
                              書記官  張韶安